臺灣彰化地方法院刑事判決　　　　　　100年度交易字第358號
公　訴　人　臺灣彰化地方法院檢察署檢察官
被　　　告　謝易坊
上列被告因過失致死等案件，經檢察官提起公訴（100 年度偵字
第7731號），本院依簡式審判程序判決如下：
    主  文
謝易坊犯不能安全駕駛動力交通工具罪，處有期徒刑月，如易
科罰金，以新臺幣壹仟元折算壹日。又犯過失致人於死罪，處有
期徒刑陸月，如易科罰金，以新臺幣壹仟元折算壹日。應執行有
期徒刑捌月，如易科罰金，以新臺幣壹仟元折算壹日，緩刑貳年
，緩刑期間付保護管束，並應接受場次之法治教育課程。
    犯罪事實
一、謝易坊於民國100 年8 月18日下午3 時至6 時之間，在彰化
    縣芳苑鄉○○路○○路邊攤飲用約7 杯啤酒，明知飲酒後，
    其控制力及注意力均已降低致無法安全駕駛動力交通工具之
    程度，仍於同日晚間7 時許，自同一地點駕駛車牌號碼1537
    ─LK號自小客車上路，嗣於同日晚間7 時4 分許，沿彰化縣
    芳苑鄉○○路自東向西行駛，途經彰化縣芳苑鄉○○路（北
    緯23.920835,東經120.325141）無名巷口之交岔路口之東方
    距離約12.5公尺處，本應注意行車速度應依速限標誌之規定
    行駛，且應注意車前狀況，隨時採取必要之安全措施，又汽
    車駕駛人飲酒後其吐氣所含酒精成分超過每公升0.25毫克以
    上者，不得駕車，而依當時天候晴、夜間無照明、縣道、限
    速60公里、直路、柏油路面乾燥無缺陷、路上有停車之障礙
    物等情形，並無不能注意之情事，謝易坊因酒後意識模糊、
    注意力、反應力及操控能力均明顯降低情形下，竟疏於注意
    及此，貿以時速約80至90公里時速行駛，適有洪江騎乘車牌
    號碼KKW ─502 號普通重型機車，沿同一路段自東向西駛至
    ，為閃避李明欽將車牌號碼QS─1342號自小貨車違規超過路
    面邊線佔用車道停置於上開地點之向西北側（順向）路邊（
    李明欽部分另經臺灣彰化地方法院檢察署檢察官以100 年度
    偵字第9830號為緩起訴處分），而向左偏行駛，謝易坊違反
    上開注意義務，不及閃避，致所駕駛之自小客車自後方追撞
    洪江所騎之普通重型機車，及失控滑行衝撞佔用道路停置於
    同一路段同一交岔路口之東邊路口（同向北側順向停車）車
    牌號碼Z4─377 號之自用大貨車（駕駛者為黃明宗，另經臺
    灣彰化地方法院檢察署檢察官以100 年度偵字第7731為緩起
    訴處分），洪江當場人車倒地，因頭部肢體多發性外傷、多
    重器官衰竭而死亡。謝易坊停留在現場，當場承認為肇事者
    ，並主動接受裁判，且測得其酒精呼氣濃度為每公升1.25毫
    克。
二、案經洪江配偶洪淑芳訴請臺灣彰化地方法院檢察署檢察官相
    驗及偵查後起訴。
    理  由
壹、程序事項：
    本件經被告於準備程序期日為有罪之陳述，經受命法官告知
    簡式審判程序之旨，並聽取當事人之意見後，本院認無不得
    或不宜改依簡式審判程序進行之處，爰依刑事訴訟法第273
    條之1 第1 項，裁定由受命法官獨任進行簡式審判程序，則
    依據刑事訴訟法第273 條之2 、同法第159 條第2 項之規定
    ，不適用傳聞法則有關限制證據能力之相關規定，合先敘明
    。
貳、實體事項：
一、訊據被告謝易坊對於上揭時、地飲酒駕車並肇事而致被害人
    洪江死亡之事實均坦承不諱，核與死者配偶洪淑芳之證述，
    及證人劉思維（工地負責人）、黃明宗（大貨車駕駛）、李
    明欽（小貨車駕駛）等人之證述情節大致相符，且有道路交
    通事故當事人酒精測定紀錄表、道路交通事故調查報告表(一)
    、(二)、道路交通事故現場圖、道路交通事故現場照片、路口
    監視器翻拍照片、車輛受損照片等資料附卷可稽。而被害人
    洪江因頭部肢體多發性外傷、多重器官衰竭而死亡之事實，
    亦有臺灣彰化地方法院檢察署檢察官100 年8 月19日勘驗筆
    錄、相驗屍體證明書、檢驗報告書及相驗法醫採證照片等在
    卷足憑，被告任意性自白堪認與事實相符。
二、按行車速度，應依速限標誌或標線之規定；汽車行駛時，駕
    駛人應注意車前狀況及兩車併行之間隔，並隨時採取必要之
    安全措施；汽車駕駛人有「二、飲用酒類或其他類似物後其
    吐氣所含酒精濃度超過每公升○‧二五毫克或血液中酒精濃
    度超過百分之○‧○五以上」之情形者，不得駕車，道路交
    通安全規則第93條第1 項前段、第94條第3 項、第114 條第
    2 款分別定有明文。而前開肇事路段當時天候晴、夜間無照
    明、縣道、限速60公里、直路、柏油路面乾燥無缺陷、路上
    有停車之障礙物等情形，復經卷附道路交通事故調查報告表
    (一)、(二)記載明確，堪認被告並無不能注意之情形，竟貿以時
    速約80至90公里之時速行駛，且被告經警測得其酒精呼氣濃
    度為每公升1.25毫克，亦有道路交通事故當事人酒精測定紀
    錄表可參，被告明顯有酒後意識模糊、注意力、反應力及操
    控能力均明顯降低之情形，竟疏未注意，適被害人洪江為閃
    避違規停置路旁之車輛向左偏行駛，而肇致本車禍事故。該
    車禍事故之發生致被害人洪江受有前開傷勢並導致死亡，其
    有過失，灼然甚明。被害人確因本件車禍致頭部肢體多發性
    外傷、多重器官衰竭死亡，業經臺灣彰化地方法院檢察署檢
    驗員相驗明確，有相驗屍體證明書、勘驗筆錄、檢驗報告書
    及相驗照片等在卷足憑，被告之過失行為與被害人死亡之結
    果間有相當因果關係，亦足堪認定。被告之犯行均臻明確，
    應依法論科。
三、新舊法比較：
    按所謂行為後法律有變更者，包括構成要件之變更而有擴張
    或限縮，或法定刑度之變更而言。刑法第185 條之3 條文，
    於100 年11月8 日經立法院三讀通過修正增訂，並於100 年
    11月30日經總統以華總一義字第10000263911 號令公布，自
    100 年12月2 日生效施行，該條文經修正後除第1 項之條文
    內容提高刑度為有期徒刑2 年以下、拘役或科或併科20萬元
    以下罰金，經比較新舊法後，應以修正前之條文較有利於被
    告外。另針對酒醉駕車致人於死部分，亦特別立法增列第2
    項「因而致人於死者，處1 年以上7 年以下有期徒刑；致重
    傷者，處6 月以上5 年以下有期徒刑。」之規定，該條第2
    項前段之罪，係加重結果犯，以行為人對於基本（酒駕）行
    為有故意，對於加重結果（致死）部分有過失，始令負該加
    重結果之責。乃結合服用酒類不能安全駕駛動力交通工具而
    駕駛罪及過失致死罪之構成要件，而變更法定刑度。故修正
    後刑法第185 條之3 第2 項前段之規定，對修正前刑法第18
    5 條之3 之服用酒類不能安全駕駛動力交通工具而駕駛罪及
    刑法第276 條第1 項之過失致死罪而言，乃屬法律變更範圍
    ，自應比較新舊法而予適用（臺灣高等法院暨所屬法院100
    年法律座談會刑事類臨時提案第1 號研討結果參照）。經查
    ，被告謝易坊酒醉駕駛自用小客車過失致人於死，於其行為
    時，適用修正前刑法第185 條之3 、刑法第276 條第1 項（
    依道路交通管理處罰條例第86條第1 項規定加重其刑）規定
    處斷，所犯二罪分論併罰。被告行為後，刑罰法律既有變更
    ，而刑法第276 條第1 項之過失致死罪，依道路交通管理處
    罰條例第86條第1 項規定加重後，其最重法定本刑為有期徒
    刑3 年6 月，並與修正前刑法第185 條之3 之罪（最重法定
    本刑為有期徒刑1 年），二罪分論併罰（行為時法），而修
    正後刑法第185 條之3 第2 項前段之罪（裁判時法），其最
    重法定本刑為有期徒刑7 年，為一罪，兩相比較，以行為時
    法之刑罰較輕（刑法第35條第2 項前段參照），故本案依刑
    法第2 條第1 項規定，應適用修正前刑法第185 條之3 、現
    行刑法第276 條第1 項（依道路交通管理處罰條例第86條第
    1 項規定加重其刑）規定處斷。
四、論罪科刑之理由：
  (一)核被告謝易坊所為，係犯修正前刑法第185 條之3 之服用酒
    類，不能安全駕駛動力交通工具而駕駛罪，及刑法第276 條
    第1 項之過失致人於死罪。
  (二)被告所犯上揭2 罪，犯意各別、行為互殊，罪名不同，應分
    論併罰。
  (三)又汽車駕駛人，酒醉駕車因而致人死亡，依法應負刑事責任
    者，加重其刑至2 分之1 ，道路交通管理處罰條例第86 條
    第1 項定有明文。查被告飲用酒類，其呼氣酒精濃度值為每
    公升1.25毫克，已達不能安全駕駛之狀態，猶於上開時地駕
    駛自用小客肇事導致被害人死亡，依法應負過失致人於死之
    刑事責任，所犯過失致人於死罪，應依道路交通管理處罰條
    例第86條第1 項規定加重其刑。
  (四)復查，被告肇事後，於其過失致人於死犯行尚未為任何有偵
    查犯罪職權之公務員知悉前，不逃避裁判留在現場，並當場
    向前往現場處理之警員，承認其為肇事人，此有彰化縣警察
    局交通警察隊芳苑分隊道路交通事故肇事人自首情形紀錄表
    1 紙存卷可按（見100 年度相字第578 號相驗卷第44頁），
    嗣亦未逃避偵審，合於自首之要件，依刑法第62條前段規定
    ，減輕其刑，並依法先加後減之。
  (五)爰審酌被告素行，其漠視政府宣導酒後不開車之政策，明知
    酒精成分對人之意識能力具不良影響，酒後駕駛對一般往來
    之公眾及駕駛人自身皆有高度危險性，猶執意駕車上路，肇
    致被害人死亡，過失程度甚鉅，犯罪所生危害至重，兼衡被
    告生活狀況、智識程度，迄今已全部賠償被害家屬損害，並
    經被害者家屬表示撤回告訴，撤回告訴狀及彰化縣二林鎮調
    解委員會調解書在卷可參（見本院卷第6-7 頁）及其犯後坦
    承犯行之態度等一切情狀，分別量處如主文所示之刑，及易
    科罰金之折算標準，並合併定其應執行之刑，及易科罰金之
    折算標準示懲。
  (六)又被告前於94年間因故意犯罪受有期徒刑以上刑之宣告，而
    於94年12月9 日易科罰金執行完畢，五年內未曾因故意犯罪
    受有期徒刑以上刑之宣告，有臺灣高等法院被告前案紀錄表
    1 紙存卷可查，其因一時失慮，致涉犯本案犯行，且已賠償
    被害家屬所受之損害，嗣並坦承犯行，深具悔意，且其有汽
    車修護專長，目前從事太空包回收工作，顯有正職，所得收
    入尚須負擔家庭經濟及支付予被害者家屬賠償金之借款，如
    受刑之執行，恐致其失業、親人失養，綜合上情，本院認被
    告經此教訓，當知警惕，信無再犯之虞，所宣告之刑以暫不
    執行為適當，依刑法第74條第1 項第2款之規定，諭知緩刑2
    年，同時希望被告有正確法治觀念及約束自身行為之決心，
    並依刑法第93條第1 項第2 款之規定，諭知緩刑期內付保護
    管束，及依同法第74條第2 項第8 款之規定，接受3 場次之
    法治教育課程，以匡正法治觀念、用啟向善，並勵自新。
五、應適用之法條：
  (一)刑事訴訟法第273 條之1 第1 項、第299 條第1 項前段。
  (二)道路交通管理處罰條例第86條第1 項，刑法第2 條第1 項前
    段，修正前刑法第185 條之3 ，刑法第276 條第1 項、第41
    條第1 項前段、第51條第5 款、第62條前段、第74條第1 項
    第2 款、第2 項第8 款、第93條第1 項第2 款，刑法施行法
    第1 條之1 第1 項、第2 項前段。
本案經檢察官葉柏岳到庭執行職務。
中    華    民    國   100    年    12    月    29    日
                  刑事第五庭    法  官  李淑惠
以上正本證明與原本無異。
如不服本判決應於收受判決後10日內向本院提出上訴書狀，並
應敘述具體理由。其未敘述上訴理由者，應於上訴期間屆滿後
20日內向本院補提理由書(均須按他造當事人之人數附繕本)
「切勿逕送上級法院」。
告訴人或被害人對於判決如有不服具備理由請求檢察官上訴者，
其上訴期間之計算係以檢察官收受判決正本之日期為準。
中    華    民    國   100    年    12    月    29    日
                                書記官  張清秀
附錄論罪科刑法條全文：
100年12月2日修正施行前刑法第185條之3
服用毒品、麻醉藥品、酒類或其他相類之物，不能安全駕駛動力
交通工具而駕駛者，處一年以下有期徒刑、拘役或科或併科十五
萬元以下罰金。
中華民國刑法第276條（過失致死罪）
因過失致人於死者，處 2 年以下有期徒刑、拘役或 2 千元以下
罰金。
從事業務之人，因業務上之過失犯前項之罪者，處 5 年以下有
期徒刑或拘役，得併科 3 千元以下罰金。